【裁判字號】    89,訴,50
【裁判日期】    900313
【裁判案由】    侵權行為損害賠償
【裁判全文】
臺灣高等法院臺中分院民事判決      八十九年度訴字第五○號
      原  告      甲○○
      被  告      乙○○
                              .
                              .
右當事人間侵權行為損害賠償事件，經本院刑事庭移送前來，本院判決如左：
      主      文
被告應給付原告新台幣壹佰壹拾貳萬玖仟陸佰肆拾壹元，暨自中華民國八十九年一月
十三日起，至清償日止，按年息百分之五計算之利息。
訴訟費用由被告負擔。
      事      實
甲、原告方面：
一、聲明：如主文之所示。
二、陳述：
  (一)被告乙○○明知酒後不能安全駕駛機車，及應注意飲酒後吐氣所含酒精成分超過
    每公升○．二五毫克以上者，依法不能駕車，竟飲酒至吐氣所含酒精成分達每公
    升○．六四毫克，已不能安全騎乘機車之情形，猶騎乘其所有KCD-四八五號機車
    ，於民國八十九年五月三日晚上八時許，沿台中市○○路往大里市方向行駛，經
    台中市○○路與忠孝路口時，應注意行車應遵守交通號誌及注意車前狀況，隨時
    採取必要之安全措施，依當時情形又非不能注意，竟疏於注意，仍超速並闖紅燈
    ，適原告騎乘STA-一三一號機車，沿台中市○○路往大里方向，至上開路口，採
    二段式左轉，擬轉忠孝路，待綠燈甫起步二、三公尺，即遭被告機車前輪撞及左
    腳腳踝處，人車倒地，導致原告受有左遠端脛骨開放性骨折、臉部撕裂傷及左橈
    尺骨骨折等傷害，被告因而觸犯公共危害及過失傷害罪，經原告提起告訴，經本
    院判處有期徒刑七月確定在案。
  (二)按因故意或過失，不法侵害他人之權利者，負損害賠償責任，故意以背於善良風
    俗之方法，加損害於他人者，亦同，違反保護他人之法律者，推定其有過失；再
    按不法侵害他人之身體或健康者，對於被害人因此喪失或減少勞動能力或增加生
    活上之需要時，應負損害賠償責任；復按不法侵害他人之身體、健康者，被害人
    雖非財產上之損害，亦得請求賠償相當之金額，民法第一百八十四條第一項前段
    、第一百九十三條第一項、第一百九十五條第一項前段分別定有明文。被告因過
    失侵害原告之權利，原告基此請求下列之賠償：
    1.醫藥費部分：
      原告因本件車禍受傷，住院開刀治療，及出院後復診、復建，已支出之醫藥費
      部分（將來支出部分，再另案請求）計有：
    (1)澄清醫院部分：
      原告自八十八年五月三日受傷、住院，至同年六月三日出院，除健保給付外
        ，尚支付醫藥費自付額及病房費計八八、九八元。
      出院後回診，支出掛號費及醫藥費自付額計二、三七○元。
    (2)私立中山醫學院附設醫院部分：
      原告於八十八年七月十五日起，至八十八年十二月十五日止，在私立中山醫學
      院附設醫院作復健治療，支出掛號費及醫藥費自付額計一、九六○元。
    2.看護費部分：
    (1)在澄清醫院住院期間：
      住院期間，每日僱用看護二人，分早、晚班，每人各上班十二小時，每班一千
      一百元，每日早晚二班，須支付二千二百元，住院三十日，共支出六萬六千元
      ，有天心看護中心之收據一紙可證。
    (2)出院後：
      原告因本件車禍造成左遠端脛骨開放性骨折、左橈尺骨骨折，無法自理生活，
      不得不僱用看護工照顧，每日一千一百元，自八十八年六月三日出院以迄八十
      八年十二月三日止（往後部分保留請求權）計支出看護費二十萬零二千四百元
      ，亦有林美汝出具之收據一紙為證。
    3.減少收入部分：
      原告擔任教職，車禍受傷而長期請假治療，故八十七學年度損失考績獎金三三
      、五八五元，八十八學年度損失考績獎金一三四、三四○元，合計一六七、九
      二五元。
    4.精神慰藉金部分：
      原告因本件車禍，受有上述之骨折等傷害，住院一個月，已開刀四次，尚須開
      刀一次，肉體及精神上之痛苦，難以筆墨形容，已無生活品味之可言，而被告
      自撞傷原告後，不曾聞問，未曾賠償分文，令人齒冷，爰依法請求精神慰藉金
      六十萬元。
  (三)綜上所述，原告得請求之金額共一、一二九、六四一元。
三、證據：提出收據三十五張及國立台中高級家事商業學校證明書乙件為證。
乙、被告方面：
    被告未於言詞辯論期日到場，亦未提出書狀作何聲明或陳述。
丙、本院依職權調閱台灣台中地方法院檢察署八十八年度偵字第一六四三三號、台灣
    台中地方法院八十八年度交易字第五七六號、本院八十八年度交上易字第三○九
    五號被告過失傷害等案卷。
      理      由
壹、程序方面：
    被告經合法通知，無正當理由未到庭，核無民事訴訟法第三百八十六條各款所列
    情形，爰依原告之聲請，由其一造辯論而為判決。
、得心證之理由：
  一、原告主張被告乙○○明知飲酒後吐氣所含酒精成分超過每公升○．二五毫克以
      上者，不能駕車，竟飲酒至吐氣所含酒精成分達每公升○．六四毫克，已不能
      安全騎乘機車之情形下，竟仍騎乘其所有之KZD-四八五號機車，於八十八年五
      月三日晚上二十時許，沿台中市○○路往大里方向行駛，途經台中市○○路與
      國光路口時，本應注意汽車行駛時駕駛人應遵守交通標誌之指示並應注意車前
      狀況，並隨時採取必要之安全措施，且依當時情形並無不能注意之情事，竟疏
      於注意酒後控制力薄弱，仍闖紅燈，貿然前行，適伊駕駛車牌號碼STA-一三一
      號機車沿台中市○○路至上開十字路口，欲二段式左轉忠孝路為被告所駕駛之
      機車撞擊，致伊受左遠端脛骨開放性骨折、臉部撕裂傷及左橈尺骨骨折等傷害
      。案經伊告訴，由檢察官提起公訴，業經本院以被告犯過失傷害等罪，予以判
      處有期徒刑七月確定在案等事實，業據原告提出診斷證明書乙紙附於偵查卷可
      稽，而被告確有酒後吐氣所含酒精成分達每公升○．六四毫克之情形下，猶駕
      駛機車超速駕駛，於右開時地撞傷原告之事實，亦據被告於刑事案件偵審中所
      自認，被告因而觸犯過失傷害等罪，並經本院予以判處有期徒刑七月確定乙節
      ，並經本院調閱上開刑事案卷屬實。按汽車行駛時駕駛人應遵守交通標誌之指
      示及應注意車前狀況，並隨時採取必要之安全措施；又飲酒後吐氣所含酒精成
      份超過每公升○．二五毫克以上者不得駕車，道路交通安全規則第九十條、第
      九十四條第三項、第一百十四條第二款定有明文。本件被告駕車自應注意上述
      道路交通安全規定，且依當時之情形，又非不能注意，竟疏未注意，被告之行
      為自有過失。綜上，原告主張之右開事實堪信為真實。
  二、按因故意或過失，不法侵害他人之權利者，負損害賠償責任。再按不法侵害他
      人之身體或健康者，對於被害人因此喪失或減少勞動能力或增加生活上之需要
      時，應負損害賠償責任。復按不法侵害他人之身體、健康者，被害人雖非財產
      上之損害，亦得請求賠償相當之金額，民法第一百八十四條第一項前段、第一
      百九十三條第一項、第一百九十五條第一項前段分別定有明文。被告乙○○既
      對原告有實施上開侵權行為，已如前述，則原告基於侵權行為損害賠償請求權
      ，請求被告賠償財產上損害及非財產損害，應屬有據。至其各項請求，應予准
      許之範圍，並分述如后：
    (一)醫藥費部分：
      原告因上開傷勢住院開刀，於澄清醫院住院期間，共支出醫藥費及病房費共八
      八、九八六元，出院後回診十次，共支出掛號費及醫藥費共二、三七○元，其
      後又至私立中山醫學院附設醫院復健，共支出掛號費及醫藥費一、九六○元之
      事實，已據其提出上開醫院出具之收據共三十三張可證，原告主張均應由被告
      負責賠償，為有理由，應予准許。
    (二)看護費部分：
      被告因本件車禍造成左遠端脛骨開放性骨折，左橈尺骨骨折，無法自由行動，
      住院期間，須賴看護工照料，每日支出二千二百元，住院三十日，共支出六萬
      六千元，有天心看護中心出具之收據乙紙在卷可憑。另其出院後復建期間，亦
      無法完全自理生活，仍須仰賴看護工照料，每日支出一千一百元，自八十八年
      六月三日出院，迄於八十八年十二月三日止，共支出二十萬零二千四百元之事
      實，亦經其提出林美汝出具之收據乙紙在卷可稽，以上均係因被告之過失侵權
      行為致其增加生活上之需要而生之損害，其請求由被告負責賠償，亦屬有據，
      應予准許。
    (三)減少收入部分：
      原告主張其任職於國立台中高級家事商業職業學校，因本件車禍受傷，致長期
      請假療傷，無法上班，格於規定，考績經列為丙等，致其八十七及八十八學年
      度應領之考績獎金估計損失為一六七、九二五元等情，有其提出之學校證明書
      乙紙在卷可證，此亦為其因被告之侵權行為所生之減少收入之損害，原告主張
      應由被告負責賠償，亦應准許。
    (四)精神慰籍金部分：
      原告主張其為高職教師，月入約六萬元，因被告之侵權行為，致其骨折，住院
      長達一個月，已開刀四次，尚須開刀一次，肉體及精神上之痛苦，難以筆墨形
      容，已無生活品味之可言，因而請求被告賠償其精神上之損害六十萬元，茲審
      酌兩造之身分、地位、經濟情況及原告所受之痛苦等情況，認其請求為有理由
      ，應予准許。
   右開(一)至(四)項，應由被告負責賠償之金額合計為一、一二九、六四一元。
三、從而，原告基於侵權行為之法律關係，請求被告賠償其財產上及非財產上之損害
    共一、一二九、六四一元並自本件起訴狀繕本送達予被告之翌日起加付法定遲延
    利息，為有理由，均應准許。
據上論結，本件原告之訴為有理由，依民事訴訟法第四百六十三條、第三百八十五條
第一項前段、第七十八條，判決如主文。
中      華      民      國    九十      年      三      月     十三     日
~B1民事第五庭審判長法  官  陳滿賢
~B2                法  官  簡清忠
~B3                法  官  朱  樑
右為正本係照原本作成。
被告得上訴。
如對本判決上訴，須於收受判決送達後二十日內向本院提出上訴書狀，其未表明上訴
理由者，應於提出上訴後二十日內向本院提出上訴理由書（須按他造人數附具繕本）
，並繳納送達用雙掛號郵票拾份（每份參拾肆元）。
上訴時應提出委任律師或具有律師資格之人之委任狀；委任有律師資格者，另應附具
律師及格證書及釋明委任人與受任人有民事訴訟法第四百六十六條之一第一項但書或
第二項（詳附註）所定關係之釋明文書影本。
~B                書記官  李妍嬅
中      華      民      國    九十      年      三      月     十五     日
附註：
民事訴訟法第四百六十六條之一（第一項、第二項）
對於第二審判決上訴，上訴人應委任律師為訴訟代理人。但上訴人或其法定代理人具
有律師資格者，不在此限。
上訴人之配偶、三親等內之血親、二親等內之姻親，或上訴人為法人、中央或地方機
關時，其所屬專任人員具有律師資格並經法院認為適當者，亦得為第三審訴訟代理人
。
                                                                        Ｙ


司法院資訊處製作；財團法人民間司法改革基金會備份。
